臺灣南投地方法院民事簡易判決
110年度埔簡字第85號
原      告  林琨富  
訴訟代理人  王庭鴻律師
被      告  徐秀蘭  

上列當事人間請求拆除地上物返還土地事件，本院於民國110年1
2月23日言詞辯論終結，判決如下：
    主  文
被告應將坐落附表所示之土地上，如附圖（即南投縣埔里地政事
務所110年3月9日埔土測字第74300號土地複丈成果圖）編號B所
示之建物（面積47平方公尺）及編號C所示之樓梯（面積5平方公
尺）拆除並將該部分之土地返還予原告。
訴訟費用（除減縮部分外）由被告負擔。
本判決得假執行。但被告如以新臺幣119萬0,800元為原告供擔保
後，得免為假執行。
    事實及理由
壹、程序事項：
一、按訴狀送達後，原告不得將原訴變更或追加他訴。但有擴張
    或減縮應受判決事項之聲明者，不在此限，民事訴訟法第25
    5條第1項第3款定有明文。查原告起訴時原聲明第1項為「被
    告應將坐落附表所示之土地（下稱系爭土地）上，如南投縣
    埔里地政事務所109年5月20日埔土測字第142400號土地複丈
    成果圖所示編號A3所示之棚架（面積1平方公尺）及編號A4
    所示之建物（面積1平方公尺）拆除並將該部分土地返還予
    原告。」，嗣於民國110年12月23日言詞辯論期日變更聲明
    第1項為如主文第1項所示，核原告所為聲明之變更，係擴張
    應受判決事項之聲明，合於前揭規定，應予准許。
二、第按因訴之變更、追加或提起反訴，致其訴之全部或一部，
    不屬第四百二十七條第一項及第二項之範圍者，除當事人合
    意繼續適用簡易程序外，法院應以裁定改用通常訴訟程序，
    並由原法官繼續審理；前項情形，被告不抗辯而為本案之言
    詞辯論者，視為已有適用簡易程序之合意，分別於民事訴訟
    法第435條第1及2項亦有明定。查原告起訴時，原主張被告
    占有系爭土地之面積為2平方公尺，其訴訟標的價額原核定
    為新臺幣4萬5,800元（計算式：2㎡22,900元／㎡），嗣變更
    主張被告占有系爭土地之面積為52平方公尺，其訴訟標的價
    額應核定為119萬0,800元（計算式：52㎡22,900元／㎡），則
    本件訴訟應原告擴張應受判決事項之聲明後，原應改用通常
    訴訟程序，惟被告不抗辯而為言詞辯論，依民事訴訟法第43
    5條第2項規定，視為兩造已有適用簡易訴訟程序之合意，故
    本件訴訟應適用簡易訴訟程序。
貳、實體事項：
一、原告主張：
    系爭土地為原告所有，被告未經原告同意，亦無法律上權源
    ，無權占有系爭土地，並於其上興建如附圖編號B所示之建
    物（面積47平方公尺）及編號C所示之樓梯（面積5平方公尺
    ），原告依民法第767條第1項前段及中段規定，請求被告拆
    除地上物並返還土地等語，並聲明：如主文第1項所示。
二、被告答辯：
    當初被告向前手江鴻偉購買時，當時之屋況即為現況，另本
    院卷第150頁上方照片中，柱子右邊部分為被告所有，惟左
    半邊部分非被告所有，且被告認為被告所有房屋怎麼會因為
    原告買了土地後就要拆，很不合理，被告不願拆除房屋，原
    告買土地前應該要自己考慮清楚，不然就是在製造被告的困
    擾等語，資為答辯，並聲明：原告之訴駁回。
三、本院之判斷：
  ㈠查原告主張系爭土地上有如附圖編號B所示之建物（面積47平
    方公尺）及編號C所示之樓梯（面積5平方公尺）等情，經本
    院於110年3月24日會同兩造及地政人員至現場勘驗，並囑託
    南投縣埔里地政事務所為測量且繪製土地複丈成果圖，而南
    投縣埔里地政事務所以110年5月19日埔地二字第1100005511
    號函檢附土地複丈成果圖（即附圖）到院，依附圖所示，系
    爭土地確實有前揭地上物存在，堪信為真實。
  ㈡按所有人對於無權占有或侵奪其所有物者，得請求返還之；
    對於妨害其所有權者，得請求除去之，分別於民法第767條
    第1項前段及中段定有明文。復按以無權占有為原因，請求
    返還所有物之訴，被告對原告就其物有所有權存在之事實無
    爭執，而僅以非無權占有為抗辯者，原告於被告無權占有之
    事實，無舉證責任。被告應就其取得占有，係有正當權源之
    事實證明之。如不能證明，則應認原告之請求為有理由（最
    高法院72年度台上字第1552號判決要旨參照）。
  ㈢查本院於110年3月24日至現場勘驗時，其中如附圖編號B所示
    之建物，即係本院卷第150頁上方照片中柱子左側部分，亦
    為同頁下方照片左半邊之範圍，可見該部分之建物係與門牌
    號碼為南投縣○○鎮○○路000號建物（下稱系爭建物）相連，
    且其構造不具獨立性，是如附圖編號B所示之建物，為系爭
    建物之一部分，而系爭建物為南投縣○○鎮○里段○○○○段00○號
    建物，所有權人為被告（見本院卷第65頁），足認如附圖編
    號B所示之建物為被告所有，彰彰甚明，被告辯稱如附圖編
    號B所示之建物非被告所有，為不可採。復系爭建物北側另
    有一鋼筋混凝土造之二層樓建物，其一樓部分即為系爭建物
    之廚房，此有本院110年3月24日之勘驗筆錄（見本院卷第13
    4頁）及照片（見本院卷第153及154頁），而該樓梯之坐落
    位置，經本院囑託南投縣埔里地政事務所為測量後，即為如
    附圖編號C所示之樓梯，故該樓梯亦與系爭建物相連，亦為
    被告所有。被告既無法證明其所有如附圖編號B所示之建物
    及編號C所示之樓梯，係有占有系爭土地之合法權源，則難
    認被告為有權占有系爭土地如附圖編號B及C所示之範圍，原
    告依民法第767條第1項中段規定，請求被告拆除如附圖編號
    B所示之建物及編號C所示之樓梯，並依同項前段規定，請求
    被告返還該部分之土地，即非無據，應予准許。
四、據上論結，原告依民法第767條第1項前段及中段規定，為如
    主文第1項所示之請求，為有理由，應予准許。
五、本件依民事訴訟法第435條第2項規定，應適用簡易訴訟程序
    ，本院既為被告敗訴之判決，依同法第389條第1項第3款規
    定，應依職權宣告假執行，併依同法第436條第2項及第392
    條第2項規定，依職權宣告被告為原告供如主文第3項後段所
    示之擔保金後，得免為假執行。
六、本件事證業臻明確，兩造其餘主張、攻擊防禦方法及證據資
    料，經本院審酌後認均不足以影響本件判決之結果，爰不逐
    一論列。
七、末按訴訟費用由敗訴之當事人負擔，係以法院為終局判決時
    之當事人敗訴事實為依據，減縮部分既未經法院裁判，自毋
    庸諭知訴訟費用由何人負擔，惟顧慮當事人將來確定訴訟費
    用額發生爭執，可於主文諭知訴訟費用除減縮部份外，由敗
    訴當事人負擔，以示明確（司法院（72）廳民一字第0614號
    函參照），爰就原告減縮應受判決事項部分，諭知如主文第
    2項所示。
八、訴訟費用負擔之依據：民事訴訟法第78條。
中　　華　　民　　國　　110 　年　　12　　月　　29　　日
                  埔里簡易庭  法  官  林彥宇
附表：
不動產標的     面積（㎡） 權利範圍 縣市 鄉鎮市區 地段 地號 性質   南投縣 埔里鎮 埔里段 五十甲小段 433之7 土地 98 全部 
以上為正本係照原本作成。
如不服本判決，應於送達後20日內，向本院提出上訴狀並表明上
訴理由，如於本判決宣示後送達前提起上訴者，應於判決送達後
20日內補提上訴理由書（須附繕本）；並向本院繳足上訴裁判費
（如委任律師提起上訴，請注意民事訴訟法施行法第9條規定）
。
中　　華　　民　　國　　111 　年　　1 　　月　　5 　　日
                              書記官